臺灣桃園地方法院刑事判決　　　　　 100年度審訴字第1070號
公　訴　 人　臺灣桃園地方法院檢察署檢察官
被　　　 告　陳中榮
選任辯護人　 劉貞鳳律師
上列被告因業務過失致死案件，經檢察官提起公訴（99年度偵字
第19964 號），被告於本院準備程序進行中，就被訴事實為有罪
之陳述，經本院告知簡式審判程序意旨，並聽取當事人之意見後
，本院合議庭裁定依簡式審判程序審理，判決如下：
    主      文
陳中榮從事業務之人，因業務上之過失致人於死，處有期徒刑陸
月，如易科罰金，以新臺幣壹仟元折算壹日。緩刑參年。
    事實及理由
一、陳中榮係址設桃園縣平鎮市○○路326 號之金陵鋼鐵股份有
    限公司（下稱金陵鋼鐵公司）之廠長，係現場工作場所之負
    責人，為從事業務之人。緣勤美股份有限公司（下稱勤美公
    司）將竹節鋼筋製造工程交由高亨股份有限公司（下稱高亨
    公司）承包後，高亨公司再將該工程轉由金陵鋼鐵公司承攬
    ，而勤美公司另將竹節鋼筋運送業務交由大衛起重工程有限
    公司（下稱大衛工程公司）承攬，惟實際執行運送業務者，
    則係址設於桃園縣八德市○○街53巷44號之路加起重行之實
    際經營負責人穆祝男，並由穆祝男自民國98年2 月間起，派
    遣其所僱用之張榮發、邱崇榮等人為貨車司機，進駐金陵鋼
    鐵公司內，負責將欲運送至勤美公司之竹節鋼筋吊掛、搬置
    至場區內之積載型移動式起重機並過磅，待勤美公司倉管人
    員驗收完成後，再行載運出廠。陳中榮明知穆祝男派駐在金
    陵鋼鐵公司之貨車司機為吊掛、搬置鋼筋，需使用固定式起
    重機，亦明知金陵鋼鐵公司所有裝置在上開工作場所之固定
    式起重機（編號11Ｚ0000000000 ，吊升荷重10.1公噸），業
    於98年10月22日發生故障，經金陵鋼鐵公司之維修人員詹德
    清及現場主管張義雄將前開異常狀況紀錄在機械設備維修單
    上，並拆除直行裝置制動器待修中，未經加裝警告標示或切
    斷電源，且未管制該起重機之遙控器，本應注意自動檢查發
    現異常時，應立即檢修及採取必要措施，且應將工作環境之
    危害因素告知在場工作者，依當時情形，並無不能注意之情
    事，竟疏於將此訊息通知路加起重行之駐場人員，亦未在該
    故障之固定起重機上加裝警告標示或切斷電源，且未管制該
    起重機之遙控器。嗣張榮發於98年10月29日上午10時許，在
    金陵鋼鐵公司內執行竹節鋼筋綑綁、吊運、搬置業務時，站
    立在積載型移動式起重機載貨臺上，並持前開固定式起重機
    遙控器按下「南」移動鍵，以遙控該固定式起重機，將吊掛
    之鋼筋吊運至積載型移動式起重機貨臺欲放置之位置後，雖
    已放開該遙控器之「南」移動鍵，惟因該固定式起重機之直
    行裝置制動器已遭拆除送修，致其上所吊掛之鋼筋因慣性力
    而繼續移動，並撞擊張榮發之頭部，致張榮發自積載型移動
    式起重機載貨臺上墜落地面，造成頭部鈍挫傷、顱內出血併
    神經性休克，於98年10月29日上午10時54分許不治死亡。
二、證據名稱：
  (一)被告陳中榮於本院審理時之自白。
  (二)告訴人張雨柔於偵訊中及被害人家屬張乃豐警詢、偵訊中之
    陳述。
  (三)證人穆祝男、邱崇榮於警詢、偵訊中及證人潘乾堯、張義雄
    、陳信義於偵訊中具結之證述。
  (四)金陵鋼鐵公司現場位置圖、國軍桃園總醫院附設民眾診療服
    務處診斷證明書暨死亡通知單、98年10月30日相驗筆錄、臺
    灣桃園地方法院檢察署相驗屍體證明書、98年10月30日勘驗
    筆錄、被害人張榮發之結業證書、臺灣桃園地方法院檢察署
    檢驗報告書、行政院勞工委員會北區勞動檢查所職業災害死
    亡勞工基本資料表、路加起重行在職服務證明書、行政院勞
    工委員會北區勞動檢查所99年2 月25日勞北檢機字第099100
    2614號函暨檢查報告書（附災害現場示意圖及照片4張 ）、
    桃園縣政府警察局平鎮分局函暨現場勘察報告（附照片35張
    ）、機械設備維護時間表、98年10月22日機械設備維修單暨
    修繕單、98年10月29日修繕單、既有固定式起重機檢查合格
    證明、金陵鋼鐵公司承攬（包）作業危害因素告知單、承攬
    作業勞工安全紀律承諾書、金陵鋼鐵公司起重吊車操作說明
    、承攬（包）商管理辦法及98年3 月16日加工人員入廠會議
    、99年5 月5 日勘驗筆錄、刑事陳報狀各1 份及現場照片共
    27張 。
三、被告陳中榮係金陵鋼鐵公司之廠長，為現場工作場所之負責
    人，屬從事業務之人。核被告所為，係犯刑法276 條第2 項
    之業務過失致死罪。爰審酌被告陳中榮身為廠長，理應妥善
    注意工作場所之安全，卻未能注意，以致釀成意外，造成死
    亡結果之發生，惟念其犯後坦承犯行，態度尚可，且已與被
    害人張榮發之家屬即告訴人陳欽妹、張雨柔、張偉智、張若
    霆及賴玉花等達成和解，有刑事陳報狀、協議書各1 份在卷
    可稽，及被告之素行、生活狀況等一切情狀，量處如主文所
    示之刑，並諭知易科罰金之折算標準，以示懲儆。又被告前
    因竊盜案件，經本院以78年度易字第123 號判決判處有期徒
    刑4 月，緩刑3 年，上訴後，經臺灣高等法院以78年度上易
    字第1842號判決駁回上訴確定，嗣緩刑期滿而緩刑宣告未經
    撤銷，依刑法第76條規定，緩刑期滿，而緩刑之宣告未經撤
    銷者，其刑之宣告失其效力，是被告視為未曾因故意犯罪受
    有期徒刑以上刑之宣告，有臺灣高等法院被告前案紀錄表在
    卷可查，其因一時過失致罹刑章，且事後坦承犯行，態度良
    好，亦與被害人家屬等均達成和解，被害人家屬均表明願意
    予被告自新之機會，被告經此偵審程序及刑之宣告，應知所
    警惕，信無再犯之虞，因認所宣告之刑，以暫不執行為適當
    ，併予宣告緩刑3 年，以勵自新。
四、依刑事訴訟法第273 條之1 第1 項、第299 條第1 項前段、
    第310 條之2 、第454 條第1 項，刑法第276 條第2 項、第
    41條第1 項前段、第74條第1 項第1 款，刑法施行法第1 條
    之1 第1 項、第2 項前段，判決如主文。
五、如不服本判決，得自收受送達之翌日起10日內向本院提出上
    訴狀（應附繕本），其未敘述上訴理由者，應於上訴期間屆
    滿後20日內補提理由書狀於本院，上訴於臺灣高等法院。
本案經檢察官蔡佩玲到庭執行職務。
中    華    民    國   100    年    6     月    30    日
                        刑事庭  法  官  鍾雅蘭
以上正本證明與原本無異。
                                書記官  林宜亭
中    華    民    國   100    年    6     月    30    日
附錄本案論罪科刑依據之法條：
中華民國刑法第276條
（過失致死罪）
因過失致人於死者，處2 年以下有期徒刑、拘役或2 千元以下罰
金。
從事業務之人，因業務上之過失犯前項之罪者，處5 年以下有期
徒刑或拘役，得併科3 千元以下罰金。